臺灣高雄地方法院刑事判決　　　　　　　　　　　　　九十年度交訴字第二二七號
　　公　訴　人　臺灣高雄地方法院檢察署檢察官
　　被　　　告　丙○○
右列被告因公共危險案件，經檢察官聲請簡易判決處刑（九十年度偵字第一三五一四
號），本院認不宜以簡易判決處刑（九十年度鳳交簡字第九八０號），爰適用通常程
序審理，判決如左：
    主  文
丙○○服用酒類，不能安全駕駛動力交通工具而駕駛，處有期徒刑肆月，如易科罰金
，以佰元折算壹日。
被訴肇事逃逸部分，無罪。
    事  實
一、丙○○明知應注意飲酒後其吐氣所含酒精成分超過每公升零點二五毫克以上者，
    不得駕車，仍於民國九十年四月四日晚間九時許至同年月五日凌晨零時許，在台
    南縣仁德鄉○○村○○路○段一九二號住處飲用摻水之高粱酒五杯，因受酒精影
    響，明知其反應、平衡感、感覺力、言語能力均已有所障礙，處於不能安全駕駛
    動力交通工具之狀態，竟仍駕駛車號ＷＱ─二二二八號自用小客車，沿高雄縣茄
萣鄉○○○路由南往北行駛，於同日凌晨四時四十五分許，途經濱海公路三段與
    四段交接處時，適有甲○○駕駛亦沿濱海公路由南向北行駛之車號ＱＴ—四五九
    一號自用小客車，正欲左轉往湖內方向之岔路，丙○○因受酒精影響，竟疏未注
    意而撞及甲○○駕駛之上開車輛左後方，丙○○未下車查看，繼續駕車駛回台南
    縣仁德鄉○○村○○路○段二０二號自宅。嗣因丙○○之車牌掉落現場，於同日
    八時許為警至上揭住處查獲，再測試丙○○呼氣之酒精濃度高達每公升零點七一
    毫克而查悉上情。
二、案經高雄縣警察局湖內分局報請台灣高雄地方法院檢察署檢察官偵查起訴。
    理  由
壹、有罪部分：
一、訊據被告丙○○對於右揭事實坦承不諱，並經證人甲○○於警訊及偵查中證述綦
    詳，且被告於交通事故發生後，經警測試呼氣之酒精濃度猶高達每公升零點七一
    毫克，亦有酒精測定值表正本乙紙附卷可參。再查被告係於案發前日晚間九時至
    十一時飲酒，而被告行至肇事地點距其飲酒之時應已超過五小時許，而被告於肇
    事約三小時後測試吐氣所含酒精濃度，猶高達每公升０點七一毫克，顯見被告肇
    事時，體內酒精濃度自應遠超過０點七一毫克。而按就醫學文獻所知，酒精對人
    體造成之影響，若以呼氣酒精濃度測試器測得之呼氣濃度達到每公升零點七五毫
    克時，思考與個性行為均會改變；亦業據行政院國軍退除役官兵輔導委員會臺北
    榮民總醫院以民國八十八年八月五日（八八）北總內字第二六八六八號函示甚明
    。本件被告於案發後測得其呼氣中之酒精濃度為每公升○．七一毫克，已如前述
    ，依據上開研究報告之結論，再佐以本件車禍事故，確係因被告疏未注意車前狀
    況，衝撞告訴人甲○○之自用小客車左後方所造成，足認被告案發當時已因服用
    酒類導致其反應變慢、感覺減低、思考及個性行為亦均受影響而改變，並影響控
    制與反應能力，而已達於不能安全駕駛動力交通工具之情狀。是本案事證明確，
    被告犯行堪以認定。
二、核被告所為，係犯刑法第一百八十五條之三服用酒類不能安全駕駛動力交通工具
    而駕駛罪。爰審酌被告於飲酒後酒精濃度高於每公升○‧七一毫克之情況下，仍
    貿然駕駛自小客車，就本件車禍發生之過失情節重大，惟念其已與告訴人達成民
    事和解，且犯後坦白承認，已知悔改等一切情狀，量處如主文所示之刑，並諭知
    易科罰金之折算標準，以資懲儆。
貳、無罪部分（即肇事逃逸罪部分）：
一、公訴意旨另以：被告丙○○於九十年四月五日凌晨四時四十分許自高雄縣循濱海
    公路向北行駛，在高雄縣茄萣鄉○○路三、四段口左轉，撞到被害人甲○○駕駛
    北向南之車牌號碼ＱＴ—四五九一號自用小客車左後方，致後車乘客丁○○、乙○○受有外傷，丙○○未下車查看，繼續駕車回台南自宅，因認被告涉有刑法第
    一百八十五條之四之肇事逃逸罪嫌。
二、按犯罪事實應依證據認定之，無證據不得推定其犯罪事實，又不能證明被告犯罪
    者，應諭知無罪之判決，刑事訴訟法第一百五十四條、第三百零一條第一項前段
    分別定有明文。而認定不利於被告之事實，須依積極證據，苟積極證據不足為不
    利於被告事實之認定時，即應為有利於被告之認定，更不必有何有利之證據（參
    照最高法院三十年上字第八一六號判例），且刑事訴訟上證明之資料，無論其為
    直接或間接證據，均須達於通常一般之人均不致有所懷疑，而得確信其為真實之
    程度，始得據為有罪之認定，若其關於被告是否犯罪之證明未能達此程度，而有
    合理懷疑之存在，致使無從形成有罪之確信，根據「罪證有疑，利於被告」之證
    據法則，即不得遽為不利被告之認定（參照最高法院七十六年臺上字第四九八六
    號判例）。再按刑法第一百八十五條之四之肇事逃逸罪立法意旨，係為維護交通
    安全，加強救護，減少被害人之死傷，促使駕駛人於肇事後，能對被害人即時救
    護，特增設本條處罰規定，足見該條規定主要在處罰肇事後未於現場即時救護被
    害人而逃逸之遺棄行為，是若肇事者因不知肇事而駛離現場，便與該罪之構成要
    件不合。
三、本件公訴意旨認被告丙○○犯肇事逃逸罪嫌，無非依據告訴人丁○○、乙○○指
    訴因本件車禍而受有前額碰傷、肩痛等傷害及其所提之就醫證明為主要之論據。
    訊據被告丙○○則堅詞否認其有肇事逃逸之行為，辯稱：我當時喝醉了，以為撞
    到了安全島，也不知道車牌掉下來，才會沒有停下車查看等語。
四、告訴人丁○○、乙○○因遭被告所駕駛之自用小客車撞擊，而受有前額碰傷、肩
    痛等傷害之情，除據告訴人指訴明確外，並有被告遺留現場之車牌ＷＱ─二二二
    八號一面可佐，復有國立成功大學醫學院附設醫院之就醫證明書二紙、舉發道路
    交通管理事件通知單、交通事故現場草圖各一份在卷足憑。而案發之後，被告所
    駕自用小客車右前車頭與告訴人乘坐之自用小客車左側車身相當高度之位置均有
    撞擊之痕跡，有卷內所附之相片八張可資為證，是被告駕駛自用小客車肇事致告
    訴人等受有前開傷害之事實，應無疑義。所應審究者，係被告有無肇事逃逸之主
    觀故意。經查：被告於肇事後約三小時到案並測試吐氣所含酒精濃度，猶高達每
    公升０點七一毫克，有道路交通事故調查報告表在卷可證。按飲酒後一小時許，
    其體內血液酒精濃度可達最高，飲酒一小時後其體內之酒精濃度隨即消減，有行
    政院國軍退除役官兵輔導委員會臺北榮民總醫院八十八年八月五日（八八）北總
    內字第二六八六八號函文、八十八年十月二十六日（八八）院賓文廉字第一三四
    ○七號臺灣高等法院函中台北醫學院附設醫院精神科主任蔡尚穎「酒精對人體生
    理與行為之影響」一文可據。查被告係於案發前日晚間九時許至隔日凌晨零時許
    ，在自宅飲酒，而被告行至肇事地點時已經凌晨四時四十五分許，距其飲酒之時
    早已超過一小時許，而被告於肇事約三小時後測試吐氣所含酒精濃度，猶高達每
    公升０點七一毫克，顯見被告肇事時，體內酒精濃度應遠遠超過０點七一毫克。
    而按就醫學文獻所知，酒精對人體造成之影響，若以呼氣酒精濃度測試器測得之
    呼氣濃度達到每公升零點五毫克時，反應較慢，感覺減低，將影響駕駛；達到每
公升零點七五毫克時，思考與個性行為均會改變；達到每公升一點零毫克時，步
    態不穩，噁心嘔吐，精神混惑不清晰；達到每公升一點五毫克時，說話不清楚，
    感覺喪失，視力模糊；達到每公升二點零毫克時，體溫與血糖均降低，肌肉控制
    差，甚至會導致癲癇發作；達到每公升三點五毫克時，則已經神智不清，反射減
    低，甚至呼吸抑制，亦業據行政院國軍退除役官兵輔導委員會臺北榮民總醫院以
    民國八十八年八月五日（八八）北總內字第二六八六八號函示明確，而本件被告
    為警查獲時其吐氣所含酒精濃度達每公升０點七一毫克，肇事時體內酒精濃度應
    更遠高於此，參諸前述說明，再佐以事後警方循線至被告住處查獲時，被告尚在
    床上睡覺，並未發現自己將車牌ＷＱ─二二二八號一面遺留在現場，應可認被告
    並無意識其已經肇事，否則一般人倘知肇事時將車牌遺留於現場而有意規避刑責
    ，應不會再回住處安然入睡，是被告辯以當時已經酒醉，以為撞倒安全島，並無
    意識撞到被害人才會沒有下車查看等語，尚堪採信；此外，本院復查無其他證據
    證明被告確有公訴人所指之犯行，揆諸上揭說明，既無積極證據足認被告有肇事
    致人受傷而逃逸之犯意，不能證明被告犯罪，依法應諭知無罪之判決。
據上論斷，應依刑事訴訟法第二百九十九條第一項前段、第三百零一條第一項，刑法
第一百八十五條之三、第四十一條第一項，罰金罰鍰提高標準條例第二條，判決如主
文。
中    華    民    國      九十一      年      二      月       七       日
                                    臺灣高雄地方法院刑事第四庭
                                        審判長法  官  黃建榮
                                              法  官  莊珮君
                                              法  官  盧怡秀
右正本證明與原本無異。
如不服本判決，應於判決送達後十日內，向本院提出上訴狀。
                                              書記官  林宜正
中    華    民    國      九十一      年      二      月       八       日
附錄論罪科刑法條：
刑法第一百八十五條之三：
服用毒品、麻醉藥品、酒類或其他相類之物，不能安全駕駛動力交通工具而駕駛者，
處一年以下有期徒刑、拘役或三萬元以下罰金。
